---
title: "Criando gráfico de barras"
lang: pt
---

## Objetivo

Criar gráfico de barras a partir dos dados estimados da [**tabela 6371**](https://sidra.ibge.gov.br/tabela/6371).

```{r tabela1, echo=FALSE}
df <- readRDS("DADOS/dadosTAB6371.RDS")
```

## Gráfico

Usando o pacote `ggplot2` é possível criar diversos tipos de gráfico. Os gráficos gerados com o `ggplot2` usam como base dados no formato `tidy`. Dessa forma, usaremos os pacotes `dplyr`, `tidyr` e `tidytext` para formatar os dados obtidos anteriormente.

```{r grafico, message=F, warning=F, out.width="100%", fig.align='center', dpi=600, fig.width = 12, fig.height = 8}
# Carregando pacotes
library(dplyr)
library(ggplot2)
library(tidytext)

# Criando gráfico

df |>
  # Seleciona dados do segundo trimestre de 2024
  filter(year == 2024, quarter == 2) |> 
  # Agrupa por sexo
  group_by(sexo) |>
  # Adequa formato/ordem das colunas 
  mutate(sexo = as.factor(sexo),
         # Cria coluna para diferenciar Brasil de UFs para auxiliar nas cores do gráfico
         tipo = ifelse(UF == "Brasil","Brasil","UF"),
         # Ordena coluna UF pela média dentro dos grupos (sexo)
         UF = reorder_within(UF,media,sexo)) |> 
  ggplot() +
  # Definindo o tipo de gráfico (colunas). Ordena as colunas com base no valor
  geom_col(aes(y=UF, x = media, fill = tipo)) +
  # Adicionando o texto com o valor em cada coluna
  geom_text(aes(y=UF, x = media, label = round(media,1)), 
            color = 'white', fontface = 'bold',hjust = 1.1, size = 3.2) +
  # Definindo a cor de preenchimento das colunas
  scale_fill_manual(values = c("#ffbd7d",'#004282')) +
  # Usa escala reordenada para o eixo y
  scale_y_reordered() +
  # Altera o tema do gráfico para "minimal"
  theme_minimal() +
  # Adiciona facetas por sexo com escala livre
  facet_wrap(~sexo, scales = 'free_y') +
  # Adiciona título e subtitulo
  labs(
    title = 'Média de horas habitualmente trabalhadas por semana no trabalho principal',
    subtitle = 'Pesquisa Nacional por Amostra de Domicílios Contínua Trimestral - Dados de 2023 e 2024'
  ) +
  # Faz ajustes no tema do gráfico
  theme(legend.position = 'none',
        axis.text = element_text(face = 'bold', size = 11,
                                   colour = 'gray15'),
        axis.title = element_blank(),
        plot.title = element_text(face = 'bold', size = 18),
        plot.subtitle = element_text(face = 'italic', size = 15),
        plot.title.position = "plot", 
        plot.caption.position =  "plot",
        strip.background = element_rect(fill = 'gray'),
        strip.text = element_text(color = "white", face = "bold",size = 15)
        ) 
```

Usando o comando `ggsave()` é possível salvar a imagem em PNG.

```{r salva, eval=F}
ggsave('grafico1.png',dpi = 600,width = 9,height = 7)
```
