---
title: "Introdução"
lang: pt
---

# Replicando resultados do SIDRA

Os artigos apresentados tem como objetivo reproduzir resultados do SIDRA usando dados da PNAD Contínua, através dos pacotes `PNADcIBGE` e `survey` da linguagem **R**. Além disso, alguns artigos demonstram o uso dos dados obtidos na contrução de gráficos usando pacotes como `ggplot2` e `geobr`.

## Preparação

Antes de começar, certifique-se que os pacotes necessários estão instalados em suas versões mais recentes.

```{r instalacao, eval=F}
install.packages('PNADcIBGE') 
install.packages('survey')
```

## Opções de importação

O pacote `PNADcIBGE` permite importar os dados online através da função `get_pnadc` ou carregá-los diretamente de arquivos salvos em disco offline, através das funções `read_pnadc` e `pnadc_design`.

Os objetos obtidos a partir da função `get_pnadc` podem ocupar mais de 1,5 GB, se selecionadas todas as variáveis do trimestre. Portanto, se você deseja reproduzir as estimativas de uma tabela do SIDRA para um número grande de trimestres, é provável que a memória RAM de sua máquina não suporte todos os objetos de uma só vez. Assim, o ideal para um estimativas de um período grande é remover os objetos obtidos de cada trimestre após calcular suas estimativas. Caso deseje reutilizar o objeto, é possível salvá-lo na memória principal de sua máquina, eliminando a necessidade de baixá-lo novamente com a função `get_pnadc`, que pode ser um processo lento a depender de sua conexão.

```{r importacao, eval=F}
# Importando online
dadosPNADc <- get_pnadc(year=2024, quarter=2)

# Importando offline
dadosPNADc <- read_pnadc(microdata="PNADC_022024.txt", input_txt="input_PNADC_trimestral.txt")
dadosPNADc <- pnadc_design(data_pnadc=dadosPNADc)

# Salvando objeto na máquina
saveRDS(object = dadosPNADC, file = "dadospnad.RDS")

# Recarregando objeto salvo na máquina
dadosPNADc = readRDS("dadospnad.RDS")
```

## Links importantes

1.  Tutorial do desenvolvedor do pacote `PNADcIBGE`, ***Gabriel Assuncao:*** <https://rpubs.com/gabriel-assuncao-ibge/pnadc> ;
2.  Tabelas do SIDRA: <https://sidra.ibge.gov.br/pesquisa/pnadct/tabelas> ;
3.  Documentação do pacote survey: <https://cran.r-project.org/web/packages/survey/survey.pdf> ;
