---
title: "Criando mapa"
lang: pt
---

```{r dados, include=FALSE}
renda <- readRDS("DADOS/renda.RDS")
```

## Objetivo

Criar mapa a partir da reprodução da tabela [**tabela 6471**](#0) do SIDRA, através dos pacotes `ggplot2` e `geobr`.

## Estimando valores

Para criar o mapa, precisamos estimar o rendimento médio por estado. Usaremos a função `svyby` novamente.

```{r estimativas, results="hide",message=F,eval=F}
# Carregando pacotes----------------------------------------------------------------------------
library(PNADcIBGE)
library(survey)

# Define variáveis de interesse da PNADc
variaveis_selecionadas <- c("VD4019", "UF")

# Importando dados e estimando valores de interesse -----------------------------------------
dados =  get_pnadc(year = "2024", quarter = "2",
                   vars = variaveis_selecionadas)


# Estimando a renda por Estado
renda = svyby(~VD4019, ~UF, dados, svymean, na.rm = TRUE)
```

## Gráfico

Usando o pacote `ggplot2` é possível criar diversos tipos de gráfico. Com o pacote `geobr` é possível baixar dados especiais brasileiros. Dessa forma, usaremos os pacotes `geobr`, `dplyr`, `tidyr` e `forcats` para formatar os dados obtidos anteriormente.

```{r grafico,  out.width="100%", fig.align='center', dpi=600, warning=F, message=F}
# Carregando pacotes
library(dplyr)
library(geobr)
library(ggplot2)

# Baixando dados dos Estados
estados = read_state(year=2020)

# Juntando data frames
estados = left_join(estados, renda, by = c('name_state' = 'UF'))

# Alguns estados estão com acentuação diferente nos data frames 
# Ajustando dados
estados$VD4019[estados$name_state=='Amazônas'] = renda$VD4019[renda$UF=='Amazonas']
estados$VD4019[estados$name_state=='Rio Grande Do Norte'] = renda$VD4019[renda$UF=='Rio Grande do Norte']
estados$VD4019[estados$name_state=='Rio Grande Do Sul'] = renda$VD4019[renda$UF=='Rio Grande do Sul']
estados$VD4019[estados$name_state=='Mato Grosso Do Sul'] = renda$VD4019[renda$UF=='Mato Grosso do Sul']
estados$VD4019[estados$name_state=='Rio De Janeiro'] = renda$VD4019[renda$UF=='Rio de Janeiro']

# Criando gráfico

ggplot()+
  # Definindo tipo do gráfico (mapa)
  geom_sf(data=estados, aes(fill = as.numeric(VD4019)), colour=NA, size=.15)+
  # Definindo cores usando escala viridis (acessível para dautônicos)
  scale_fill_viridis_c(option = "A",name='Rendimento Médio',direction = -1) +
  # Adicionando título
  labs(title = 'Rendimento médio mensal habitual das pessoas de 14 anos ou mais',
       subtitle = 'Segundo Trimestre de 2024',
       caption = 'Pesquisa Nacional por Amostra de Domicílios Contínua Trimestral') +
  # Alterando tema
  theme_minimal() +
  # Faz ajustes no tema do gráfico
  theme(
        plot.title = element_text(face = 'bold', size = 12),
        plot.subtitle = element_text(face = 'italic', size = 9),
        plot.title.position = "plot", 
        plot.caption.position =  "plot"
        ) 
```

Usando o comando `ggsave()` é possível salvar a imagem em PNG.

```{r salva, eval=F}
ggsave('grafico1.png',dpi = 600,width = 9,height = 7)
```
